臺灣高等法院臺中分院刑事判決　　　　100年度上易字第890號
上　訴　人
即　被　告　林縯三
上列上訴人即被告因詐欺案件，不服臺灣臺中地方法院100年度
易字第810號中華民國100年5月31日第一審判決（起訴案號：臺
灣臺中地方法院檢察署100年度偵緝字第176號），提起上訴，本
院判決如下：
    主  文
原判決撤銷。
林縯三犯詐欺取財罪，共貳拾罪，各處有期徒刑貳月，如易科罰
金，均以新臺幣壹仟元折算壹日。應執行有期徒刑陸月，如易科
罰金，以新臺幣壹仟元折算壹日。
    犯罪事實
一、林縯三於民國96年間即已週轉不靈，經濟狀況不佳。詎其明
    知並無財力至有女子陪侍之酒店消費，竟仍意圖為自己不法
    之所有及不法之利益，隱匿上情，及利用在臺中市南屯區○
    ○○街575號之「麗都KTV酒店」消費，可先簽帳，日後再結
    清帳款之機會，於98年2至3月間，分別起意，邀其不知情之
    友人，先後至該酒店消費合計20次，每次均向該酒店負責接
    待之協理陳硯琳點用酒、食，同時要求提供女子陪侍坐檯服
    務，1名小姐每小時之坐檯費為新臺幣（下同）1100元，並
    於消費後先行記帳，保證日後必定付款，致該酒店服務人員
    陷於錯誤，每次均交付酒、食等財物，及由店內坐檯小姐為
    林縯三及其友人陪侍、服務，使獲有財產上不法之利益，每
    次消費金額至少在2、3萬元以上，亦有多至7、8萬元者，先
    後20次之消費款共計70萬元。嗣因林縯三毫無支付任何消費
    款，經陳硯琳向其追索後，林縯三始勉強於99年4月13日開
    立如附表所示、面額均為35萬元之本票2紙以為敷衍，隨即
    又不知去向，該酒店始知受騙。
二、案經陳硯琳告發由臺灣臺中地方法院檢察署檢察官偵查起訴
    。
    理  由
一、證據能力部分：
  (一)按被告以外之人於偵查中向檢察官所為陳述，除顯有不可信
    之情況者外，得為證據，刑事訴訟法第159條之1第2項定有
    明文。偵查中對被告以外之人（包括證人、鑑定人、告訴人
    、被害人及共同被告等）所為之偵查筆錄，或被告以外之人
    向檢察官所提之書面陳述，性質上均屬傳聞證據。惟現階段
    刑事訴訟法規定檢察官代表國家偵查犯罪、實施公訴，依法
    其有訊問被告、證人及鑑定人之權，證人、鑑定人且須具結
    ，而實務運作時，檢察官偵查中向被告以外之人所取得之陳
    述，原則上均能遵守法律規定，不致違法取供，其可信度極
    高，職是，被告以外之人前於偵查中已具結而為證述，除反
    對該項供述得具有證據能力之一方，已釋明「顯有不可信之
    情況」之理由外，不宜以該證人未能於審判中接受他造之反
    對詰問為由，即遽指該證人於偵查中之陳述不具證據能力。
    且所謂不可信性情況，法院應審酌被告以外之人於陳述時之
    外在環境及情況，例如：陳述時之心理狀況、有無受到外力
    干擾等，以為判斷之依據。查本件證人許忠明於檢察官偵查
    中，曾以證人之身分到庭陳述，經告以具結義務及偽證處罰
    ，命朗讀結文後具結，核其係於負擔偽證罪之處罰心理下證
    述，並以具結擔保其供述之真實性，又無受其他不當外力之
    干擾，上訴人即被告林縯三（下稱被告）亦未曾指摘檢察官
    在偵查時有何對證人許忠明不法取供之情形，則參照上開說
    明，證人許忠明於偵查中經具結之證言具有證據能力。
  (二)被告以外之人於審判外之陳述，雖不符前4條（即刑事訴訟
    法第159條之1至第159條之4）之規定，而經當事人於審判程
    序同意做為證據，法院審酌該言詞陳述或書面陳述作成時之
    情況，認為適當者，亦得為證據；當事人、代理人或辯護人
    於法院調查證據時，知有第159條第1項不得為證據之情形，
    而未於言詞辯論終結前聲明異議者，視為有前項之同意，刑
    事訴訟法第159條之5定有明文。本件除上述證人許忠明於偵
    查中之證詞具有證據能力外，其餘被告以外之人在審判外之
    陳述經於下列判決理由中援引為證據者（包括書面陳述），
    因檢察官及被告均不爭執證據能力，復經本院審酌各該證據
    作成時之狀態，也認無非法取得之情形，並適合作為本案之
    證據使用，故以上被告以外之人於審判外之陳述，亦有證據
    能力。
  (三)卷附由告發人陳硯琳所提出即以被告名義所開立、面額各35
    萬元之本票影本共2紙，並非供述證據，而無傳聞法則之適
    用。惟上述本票2紙確係被告所簽發而交付告發人，並非告
    發人使用任何不法之方法所取得，且與本件案情具有關聯性
    ，故有證據能力。
二、認定本件犯罪事實所依憑之證據及理由：
  (一)訊據被告林縯三雖不爭執其經濟狀況不佳，及於上述期間內
    ，前往「麗都KTV酒店」消費，由告發人陳硯琳接待，每次
    均點用酒食及由該酒店內之坐檯小姐陪侍服務，先後共有消
    費20次，及至99年4月13日始簽發如附表所示之本票2紙予告
    發人，以支付上開消費款等情節；惟矢口否認有何詐欺之犯
    行，辯稱：當初其係於任職鴻大資產管理股份有限公司（下
    稱鴻大公司）時，與該公司之董事長許忠明、董事賴方如及
    林佳興等人共同前往消費，並與該酒店言明所有消費款均由
    鴻大公司付帳，採月結方式，每月向鴻大公司請領，並非由
    其個人負責清償，尚無詐欺可言云云。
  (二)本院查：
  1.前揭犯罪事實除已為告發人於偵查及原審迭次陳明在卷（見
    99年度偵字第19135號卷第16至17、28頁，100年度偵緝字第
    176號卷第22至23頁，原審卷第39至42頁），並提出由被告
    所簽發詳如附表所示、面額各係35萬元、合計為70萬元之本
    票2紙（見上述第19135號偵查卷第11頁），以為佐證外；告
    發人復於本院審理時，就被告如何在該酒店消費之詳情，具
    結證稱：被告於98年1月間第1次至「麗都KTV酒店」消費時
    ，有以現金付款，第2個月即98年2月份起，才改以支票支付
    消費款，被告前去消費之時間集中在98年2至3月間，至少有
    20次，每次消費之內容均包括酒菜及小姐坐檯，被告所積欠
    之70萬元消費款，皆為上述酒菜及小姐坐檯等費用，不包括
    利息、違約金或罰款，僅為單純之消費款而已，每次消費金
    額在2、3萬元以上，也有多到7、8萬元，後來約於98年4月
    份即未再見到被告前去消費等語明確（見本院卷第58至69頁
    ），而被告對於告發人上開證詞，除仍辯稱本件消費款不應
    由其負擔外，餘不爭執；則客觀上被告確有於98年2至3月間
    邀友人前往上開酒店消費，每次消費款均含酒食及坐檯小姐
    陪侍服務之費用，少則2、3萬元，多則7、8萬元，先後共計
    消費20次，而積欠70萬元之消費款未付等事實，已可先予確
    定。
  2.又上開消費款70萬元顯應由被告個人負清償之責無誤，與被
    告所辯稱之案外人鴻大公司無關，理由如下：
  (1)告發人陳硯琳於原審具結後，已明白證述：「（被告問：我
    喝酒消費是不是鴻大公司的公司帳？）這是他個人的消費，
    不是鴻大公司的帳」等語（見原審卷第41頁反面）。
  (2)另證人即鴻大公司董事長許忠明於偵查中亦具結證述：「（
    問：你有無跟林縯三到麗都KTV消費？）有，曾經有過」、
    「（問：消費款如何分擔？）沒有約定，我們每次都是4、5
    個人去，輪流買單」、「（問：林縯三自己有無輪到他要負
    責買單的時候？）有」、「（問：平均每次消費多少錢？）
    2、3萬，至4、5萬元都有」、「（問：林縯三為何會積欠到
    70萬元的消費款？）他沒事就喜歡去那裡喝酒，常常去消費
    ，累積100多萬元，他與賴方如二人一人一半」等語（見前
    開第19135號偵查卷第36至37頁)；復於原審再結證稱：「（
    問：積欠陳硯琳麗都KTV酒店消費款二百多萬元，有無包含
    你消費的部分？）沒有。完全是賴方如跟林縯三的消費款。
    我的消費款部分已經付給陳硯琳」等情（見原審卷第72頁）
    ，一再陳明本件告發人所指訴之消費款應由被告個人負擔，
    與鴻大公司無關，且核與告發人前揭於原審所為證詞，尚無
    不符。
  (3)尤其，被告於99年9月20日本件最初經檢察官訊問時，業已
    坦承：「（問：為何你要付消費款？）不是我自己一個人去
    的，4個人要分攤的。」（見前開第19135號偵查卷第22頁）
    ，復於100年1月19日檢察官再偵訊時，又供承：「問：積欠
    麗都KTV店多少消費款？答：我的部份約35萬元。我們4人一
    起去消費，總金額我不清楚，我分攤35萬元，但我人不在場
    ，總金額已付20多萬元，這是董事長許忠明支付的」等語（
    見臺灣臺中地方法院檢察署100年度偵緝字第176號卷第12頁
    ），而就其個人亦應負擔消費款乙節，與上開告發人及證人
    許忠明之證詞若合符節，則倘非事實，孰能致之。
  (4)復查，若本件消費款應由鴻大公司負清償之責，被告就其竟
    開立如附表所示之本票2紙交付告發人，又如何自圓其說？
  (5)是案從上開各方面調查所得之證據資料加以判斷後，本件告
    發人所指訴之消費款70萬元，確為被告前往該酒店消費而應
    支付之債務無誤；前揭辯稱此係鴻大公司之帳款，與其個人
    無關云云，容非可採甚明。
  3.然被告在前述期間內，於各次前往「麗都KTV酒店」消費時
    ，顯已無支付各該次消費款之經濟能力等事實，則有以下之
    事證可憑：
  (1)證人許忠明曾於原審證稱：「（問：你剛說林縯三經濟狀況
    不好，具體情形如何？）我知道之前他公司開很大，九十七
    年時我與他認識時，林縯三就不是很好，以前他出入都開進
    口車，後來我看到就是開別人的車，也是普通的車，所以我
    可以判斷他的經濟狀況不是很好。他的公司好像營運有出狀
    況，他就成為被告」等語（見原審卷第71頁反面），直指被
    告於97年間之經濟狀況已經不佳。
  (2)復參卷附臺灣臺中地方法院檢察署檢察官98年度偵字第2206
    4號不起訴處分書之理由三（見前開第第19135號卷第12至13
    頁），載明：「訊據被告林縯三、林泳昶固坦承告訴人呂碧
    霞確有投資傳奇公司，且曾與告訴人簽訂協議書，約定被告
    2人提供土地作為還款擔保，並共同簽立700萬元本票1紙及6
    萬元支票1紙予告訴人收執，惟票據到期並未兌現等事實，
    然均堅詞否認有何詐欺犯行，均辯稱：渠等於96年間，另因
    違反銀行法之案件，遭羈押4月，因而未準時給付利息予債
    權銀行，供擔保之土地始會遭銀行拍賣，並非蓄意將土地出
    賣他人，且傳奇公司最後係因周轉不靈，始無法繼續對公司
    會員為清償等語」等情，更見被告因經營上述之傳奇公司，
    早於96年間即周轉不靈，無法對該公司會員為清償。
  (3)再者，證人許忠明於原審尚證稱：鴻大公司於98年1月間成
    立，被告在該公司擔任類似講師之工作，負責訓練員工，每
    月薪資約2、3萬元等語（見原審卷第70頁反面至71頁），核
    與被告於本院審理時自承於98年1月間進入鴻大公司擔任顧
    問之職，薪資固定為3萬元，並無獎金，且於98年2月25日離
    職等語（見本院卷第53頁反面至54頁），完全相符。是以其
    當時之收入，顯不足支付前述動輒2、3萬元以上，多至7、8
    萬元，先後共計20次之消費款。
  (4)案經綜據上情以觀，可知被告於96年間即已週轉不靈，經濟
    狀況不佳，亦明知並無資力前往有女子陪侍之酒店消費。則
    若非其係懷有意圖為自己不法所有之詐欺犯意，惡意隱匿本
    身經濟狀況不佳之實情，及利用在該家酒店消費可先記帳，
    日後再結清之特性，店方要無可能陷於錯誤，而允其入內消
    費，並交付酒、食等財物，及提供小姐坐檯陪侍服務之利益
    ，此至甚明確。
  4.另查被告每次前往「麗都KTV酒店」施以前開詐術，而使該
    酒店不知有異，均交付酒食及由小姐坐檯陪侍後，被告之犯
    行即已得逞，而完成犯罪之目的。亦即其每次前往消費之行
    為，實明確可分，在刑法之評價上，各具獨立性，每次行為
    皆可獨立成罪，構成同一之罪名，此依一般社會之健全觀念
    ，顯予分論併罰，始較合理。故被告共前往消費20次，應認
    乃分別起意，基於個別之犯意所為。
  5.本件被告前往「麗都KTV酒店」詐欺取財及詐欺得利共20次
    等事實，已臻明確，業如前述。故被告再聲請傳喚曾水源、
    劉滿麟及何敏豪等人為證，欲證明前述消費款均應由鴻大公
    司負責清償乙情，顯無必要，應予駁回，附此敘明。
  6.綜上所述，本件事證明確，被告分別起意，先後向「麗都KT
    V酒店」詐欺取財及詐得財產上不法利益共20次等犯行，均
    已足可認定；其前開否認本件犯行之辯解，查非實情，故無
    可為其有利之判斷。
三、論罪科刑部分：
  (一)核被告林縯三所為，每次均係犯刑法第339條第1項之詐欺取
    財罪及同法條第2項之詐欺得利罪，公訴意旨認其僅犯有上
    開詐欺得利罪，尚有未洽。又其各次所為，因皆係以一行為
    觸犯上開2罪名，構成異種想像競合犯，故應依刑法第55條
    所定，從情節較重之詐欺取財部分，以一罪處斷；且公訴意
    旨雖未敘及被告犯有上述之詐欺取財罪，然因此部分與原起
    訴之詐欺得利部分具有想像競合犯之裁判上一罪關係，是本
    院自得併予審酌。再者，被告先後共計20次之犯行，每次行
    為時間可分，在刑法評價上，各具獨立性，其犯意各別、行
    為互殊，至為明顯，應分論併罰。
  (二)原判決認被告係犯刑法第339條第2項之詐欺得利罪，並以其
    為接續犯之包括一罪予以論科，固非無見。惟查：1.依前開
    調查所證明之事實，被告每次前去消費之型態，均包括由該
    酒店提供酒食及坐檯小姐陪侍之服務，原判決認被告僅使「
    麗都KTV酒店」陷於錯誤而提供小姐坐檯之利益，未及於酒
    食之部分，疏未論以被告亦犯有前述之詐欺取財罪，尚有未
    洽；2.又被告之犯罪時間，係發生於98年2月至3月間，原審
    認應從98年1月底起至同年3月，也有誤會；3.再被告於上開
    期間共前往「麗都KTV酒店」消費20次，在刑法之評價上，
    各具獨立性，每次行為皆可獨立成罪，構成同一之罪名，應
    分論併罰，而非接續犯，其理前已敘明，原判決論以接續犯
    之一罪，適用法則亦有不當；4.另被告提起上訴後，在本院
    審結前，已與告發人達成和解，賠償35萬元，此有其提出之
    債務清償協議書1份附卷可憑，並經告發人於本院審理時確
    認無訛（以上見本院卷第53頁反面、85至86頁），原審未及
    斟酌上情，所為量刑即非妥適。故被告提起上訴，猶執前詞
    ，矢口否認有何詐欺之犯行，固無理由；然原判決既有上開
    可議之處，仍應由本院予以撤銷改判。爰審酌被告明知無相
    當資力可在前述酒店消費，竟多次實施詐術，騙得上述財物
    及財產上之不法利益，惡性不輕，且犯後態度不佳，原應從
    重議處，惟其已與告發人達成和解，而賠償上開金額，尚知
    彌縫所造成之危害，乃再考量其素行、智識程度、犯罪之動
    機、目的、方法、手段及所得等一切情狀，而就其各次所犯
    分別量處如主文第2項所示之刑，及定其應執行之刑暨諭知
    如易科罰金之折算標準。
四、不另為無罪諭知部分：
  (一)公訴意旨略以：被告係於98年1月間起，迄同年4月間，施以
    前開詐術，致「麗都KTV酒店」人員不察，陷於錯誤，使被
    告得遂其詐欺之犯行，因認除前開已論罪科刑者，即被告於
    98年2至3月間所犯以外，其於98年1月及4月間，亦涉有刑法
    第339條之詐欺罪嫌。
  (二)經查，告發人於偵查中固指稱被告係於98年1月至4月間前往
    「麗都KTV酒店」消費，然於原法院為證時已改稱被告之犯
    罪時間應為98年1至3月間，至本院審理時，復再具體證述被
    告於98年1月間之消費，有以現金給付，並無欠帳等語。而
    事經本院調查後，應以告發人上開在本院所為證詞方屬可採
    ，業見前述。則本件既乏適合之佐證可確認被告果如告訴人
    於偵查中所言，於98年1月及4月間亦有詐欺之犯行，即應基
    於罪疑唯輕，為其此部分無罪之判決：茲因公訴人以之與前
    揭已論罪科刑者係屬接續犯之包括一罪關係，爰不另為無罪
    之諭知。
據上論斷，應依刑事訴訟法第369條第1項前段、第364條、第299
條第1項，刑法第339條第1項、第2項、第55條、第41條第1項前
段、第51條第5款，刑法施行法第1條之1第1項、第2項前段，判
決如主文。
本案經檢察官王清杰到庭執行職務。
中    華    民    國    100    年    9    月    29     日
            刑事第九庭  審判長法  官  江  德  千
                              法  官  陳  宏  卿
                              法  官  莊  深  淵
以上正本證明與原本無異。
不得上訴。
                              書記官  陳  振  海
中    華    民    國    100    年    9    月    29     日
附表：
┌──┬───┬────┬────┬────┬─────┐
│編號│發票人│票面金額│發 票 日│付 款 日│ 票據號碼 │
│    │      │（新臺幣│        │        │          │
│    │      │）      │        │        │          │
├──┼───┼────┼────┼────┼─────┤
│ 1  │林縯三│35萬元  │99.04.13│99.07.30│WG0000000 │
├──┼───┼────┼────┼────┼─────┤
│ 2  │林縯三│35萬元  │99.04.13│99.10.30│WG0000000 │
└──┴───┴────┴────┴────┴─────┘